臺灣基隆地方法院刑事判決　　　　　　　 94年度易字第400號
公　訴　人　臺灣基隆地方法院檢察署檢察官
被　　　告　乙○○
上列被告因竊盜案件，經檢察官提起公訴（94年度偵字第959 號
），本院判決如下：
    主  文
乙○○無罪。
    理  由
一、公訴意旨略以：被告乙○○於民國93年11月6日下午3時許，
    在基隆市○○路37巷底「荷蘭城」之停車場，使用不詳工具
    ，破壞被害人甲○○所駕駛其夫所有（車主實為「新巨企業
    股份有限公司」）車牌號碼DS─7650號自用小客車（下稱被
    害人汽車）右前副駕駛座車門門鎖（毀損門鎖部分未據告訴
    ），侵入其內竊取車內被害人所有皮包一個（內有現金新臺
    幣（下同）20,000元、戒指項鍊等女性飾品共價值約100,00
    0元、被害人身分證、汽車駕照、機車駕照各1張、金融卡與
    信用卡7 張、銀行存摺10本、案外人施純惠身分證、被害人
    與施純惠印章各1 枚等物），因認被告涉犯刑法第320條第1
    項之竊盜罪云云。
二、按犯罪事實應依證據認定，無證據不得認定犯罪事實；又不
    能證明被告犯罪者，應諭知無罪之判決，刑事訴訟法第154
    條第2項、第301條第1 項分別定有明文。又事實之認定，應
    憑證據，如未能發現相當證據，或證據不足以證明，自不能
    以推測或擬制之方法，為裁判基礎；且認定不利於被告之事
    實須依積極證據，苟積極證據不足為不利於被告事實之認定
    時，即應為有利於被告之認定；另認定犯罪事實所憑之證據
    ，雖不以直接證據為限，間接證據亦包括在內，然而無論直
    接證據或間接證據，其為訴訟上之證明，須於通常一般之人
    均不致有所懷疑，而得確信其為真實之程度者，始得據為有
    罪之認定，倘其證明尚未達到此一程度，而有合理之懷疑存
    在，無從使事實審法院得為有罪之確信時，即應由法院為諭
    知被告無罪之判決（最高法院40年臺上字第86號、30年上字
    第816號、76年臺上字第4986號判例意旨參照）。
三、公訴意旨認被告涉犯竊盜罪，係以：被告先後於警詢、檢察
    官偵查中，針對其究竟有無於上開時間前往案發現場，有無
    觸摸被害人汽車等節之供述內容不一，且證人丙○○證稱被
    告有請託代為向警方關說等情，為其主要論據。
四、訊據被告堅決否認有何竊盜行為，辯稱：伊承認於上開時間
    ，曾駕駛車牌號碼7758-DQ 之自用小客車搭載小孩前往案發
    現場，當時發現右方緊鄰停放車輛之右前車門呈開啟狀態，
    伊因為要抱小孩上車，無法打開自己之右後車門，就隨手將
    該車輛之右前車門關上，並未竊取任何財物等語。
五、經查：
    (一)有關被告確曾於上開時間、地點，以手觸摸被害人汽車
        右前車門之事實，業經被告自承在卷，並有偵查卷附之
        被告當時使用0000000000號行動電話之通聯調閱查詢單
        、遠傳電信股份有限公司94年8月2日遠傳（業服）字第
        09410700777 號函可參（依基地台位址顯示被告於案發
        當天，人在案發地點附近）。而被害人汽車右前車門經
        警採集指紋送驗，計有2 枚指紋可資比對，與檔存之被
        告指紋卡之右食指、右中指之指紋相符，有內政部警政
        署刑事警察局94年7月15日刑紋字第09400108339號鑑驗
        書附卷可稽（94年度偵字第959 號偵查卷第77、78頁參
        照，並作廢先前函送之94年1月19日刑紋字第094001263
        5 號鑑驗書），此部分之事實應堪認定。又被害人確有
        於上開時間、地點遭竊前揭財物，亦經其迭於警詢、偵
        查中指（證）明確（此部分之證據業經被告同意作為本
        案證據），亦堪認定屬實。
    (二)又認定犯罪事實應依憑證據，故被告否認犯罪事實所持
        之辯解，縱屬不能成立或稍有瑕疵，若無積極證據足以
        證明其犯罪行為，不能遽為有罪之認定基礎。被告雖前
        於警詢中否認其曾於上開時間前往案發地點，然以本案
        之犯罪時間為93年11月6日，被告則於94年3月1日下午3
        時許，經警拘提到案，並於同日晚間接受警方詢問並製
        作筆錄，其間相隔將近4 個月，則其面對警方詢問有無
        竊盜之行徑時，逕自表示案發時間並未前往現場等語，
        雖與前揭本院認定之事實不符，究不能排除其因時間經
        過而遺忘所致之可能，尚難憑此遽認被告因心虛而故為
        不實之辯解。況依警詢筆錄所示，被告當時曾表示「但
        我曾帶小孩去過該處看風景」、「我忘記當時（指案發
        當日）有無來基隆」，翌日於檢察事務官詢問中則供稱
        「（該日）我有來基隆，但我沒有辦法確定是否到過上
        開現場」等語（同前偵查卷第13、56頁參照），足見被
        告並非全盤否認其曾經前往案發地點，僅係確切時間無
        法特定而已，公訴意旨據此認定被告犯下本件竊盜案件
        ，自嫌速斷。
    (三)證人丙○○雖於本院審理中結證稱：伊在基隆市○○○
        路208 巷口經營「順泰汽車清潔行」達11年，被告曾經
        來洗過一、二次車，之後曾於94年2 月25日至27日，連
        續三天到洗車場找伊，前二天伊不在，第三天晚間6、7
        時許，被告在洗車場對伊表示其友人因竊盜案件，遭基
        隆市警察局第四分局三組（刑事組）通知到案，被告稱
        該名友人有些物品寄放在其那邊，其並未犯案，不知為
        何刑事組要找去問案，然後被告問伊與四分局刑事組熟
        不熟，能否幫忙打電話詢問，伊告訴被告只能幫忙問一
        下，伊就打電話給刑事組陳明輝警員，但沒有撥通，伊
        告訴被告電話沒有打通，被告就表示：花多少錢都沒有
        關係，伊則回應：誰敢收你這種錢，後來因為伊還有事
        就走開，被告也接著離開等語（94年11月15日審判筆錄
        參照），公訴意旨亦據此而以被告若無犯下本件竊盜案
        ，何需向丙○○請託關說，認定被告所辯不實。惟被告
        堅決否認證人丙○○上開證言之真實性，辯稱其來基隆
        找丙○○只是單純詢問中古車購買事宜，而依證人丙○
        ○之證述，其根本不認識被告，只知道被告曾經來洗過
        一、二次車，平時沒有聯絡，更無被告之聯絡方式等語
        ，足見被告與證人丙○○並不熟識，僅係洗車廠經營者
        與顧客間之單純消費關係，則若被告有意請人代為向警
        方關說開脫，如何得知丙○○有熟識之警察友人？何以
        甘冒風險找上只有見過二次面之丙○○？又何以在電話
        未撥通之情形下，無端對丙○○稱「花多少錢都沒關係
        」？諸此足見證人丙○○上開證言與常理不符，可憑信
        性甚低。況被告有無找人向警方請託關說，實與其有無
        涉犯本件竊盜犯行間，並無直接關連，更無從遽論被告
        犯罪。
    (四)且被告遭警移送臺灣基隆地方法院檢察署，於檢察事務
        官詢問時供稱：該日有觸摸一輛箱型車（第959 號偵查
        卷第56頁參照），而於檢察官94年8月1日現場履勘時，
        則供稱：其有於94年11月6 日下午，駕駛車牌號碼7758
        -DQ 號自用小客車搭載小孩到案發現場，當天其車頭朝
        外而倒車停妥，停留十餘分鐘，要離開現場時，其右側
        停放一輛比小客車高之汽車，車頭朝內，右前車門打開
        而緊靠，造成其無法打開自己之右後車門，因為要抱小
        孩，所以就順手將對方車門關上，並未注意該車門之門
        鎖有無被破壞等語，並當場指出之被害人汽車與其自身
        所駕汽車之相對位置等情，有偵查卷附勘驗筆錄、錄影
        光碟1 片可憑，並經本院當庭以播放方式勘驗查明無誤
        （94年10月19日準備程序筆錄參照），則以兩車之相對
        位置，被告辯稱順手帶上對方車門之說法，尚非全然無
        據。且前揭指紋鑑驗書僅能證明被害人汽車之右前車門
        上有被告之指紋，然車內並未採得被告指紋或其他跡證
        ，亦無從確切證明被告即為行竊之人。況警方並未自被
        告處查獲任何有關本案被害人所失竊之財物，且被害人
        所失竊之財物既有金融卡、信用卡等物，亦無積極證據
        顯示被告本人或第三人曾使用上開交易媒介工具，更無
        從佐證公訴意旨所指稱之竊盜犯行。
    (五)綜上所陳，被告雖有於上開時間前往案發現場，然檢察
        官提出之積極證據僅能證明被告曾以手觸摸被害人汽車
        之右前車門，既無從證明被告行竊，亦未查獲任何贓物
        ，僅憑被告一開始未能清楚記憶案發當日行蹤，佐以證
        人丙○○不合常情之證言，遽論被告係本件竊盜之犯罪
        行為人，實嫌速斷。況被告前揭要抱小孩才順手帶上車
        門之說法，亦未能逕行排除其可能性。檢察官所提出之
        訴訟上證據，既未達到通常一般之人均不致有所懷疑，
        而得確信其為真實之程度，亦即尚未超越合理懷疑，自
        難認定被告行竊，本案不能證明被告犯罪，自應依法諭
        知被告無罪之判決。
據上論斷，應依刑事訴訟法第301條第1項，判決如主文。
本案經檢察官丁○○到庭執行職務。
中　　華　　民　　國　　94　　年　　11　　月　　24　　日
                  刑事第五庭審判長法  官  陳志祥
                                  法  官  陳玉雲
                                  法  官  楊皓清
以上正本證明與原本無異。
對於本件判決如有不服，應於收受送達後10日內，向本院提出上
訴書狀，上訴於臺灣高等法院，並按他造當事人之人數附具繕本
。
中　　華　　民　　國　　94　　年　　11　　月　　24　　日
                                  書記官  王月娥
